【裁判字號】    90,交上訴,636
【裁判日期】    900621
【裁判案由】    公共危險等
【裁判全文】
臺灣高等法院臺南分院刑事判決            九十年度交上訴字第六三六號  Ａ
      上  訴  人  臺灣臺南地方法院檢察署檢察官
      上  訴  人
      即  被  告  丙  ○  ○
      選任辯護人  吳  健  安
右上訴人因被告公共危險等案件，不服臺灣臺南地方法院九十年度交訴字第八五號中
華民國九十年三月二十九日第一審判決（起訴案號：臺灣臺南地方法院檢察署九十年
度偵字第一八一二號），提起上訴，本院判決如左：
      主      文
上訴駁回。
      事      實
一、丙○○，係高昇出版社之業務員，平日以駕駛公司配發之車輛從事推銷為業，駕
    車係其附隨業務。渠於民國（下同）八十九年十二月九日上午七時許，駕駛車牌
    號碼ＵＯ─一二四八號自用小客車，沿台南縣永康市○○○路，由西往東方向行
    駛，途經該路唯爾康夜市前，理應注意車輛行駛時，駕駛人應注意車前狀況，隨
    時採取必要之安全措施。而依當時情形，又無不能注意之情事，竟疏於注意，於
    通過上開路段口時，貿然行駛，未留意同方向之行人甲○○○，致甲○○○倒地
    後，受有頭部外傷、顱內出血、右側恥骨骨折、腰框骨折、右髖骨處大片瘀青、
    右手胙瘀青、擦傷、雙膝擦傷、瘀青等傷害，丙○○肇事後，雖經路人乙○○駕
    車攔截，然丙○○卻以靠路邊停車為由，迅速駕車逃逸。
二、案經甲○○○訴由台南縣警察局永康分局報告經臺灣臺南地方法院檢察署檢察官
    偵查起訴。
      理      由
一、業務過失傷害部份：
    訊據上訴人即被告丙○○固不否認有於右開時、地發生車禍肇事致告訴人甲○○○受有如事實欄所載之傷之事實，唯矢口否認有業務過失，辯稱：伊當日為休假
    ，是以私人身分從事駕駛之行為，不應論以業務之過失云云。然查：
（一）被告右揭肇事致甲○○○受傷之事實，除據被告坦承在卷外，經核與告訴人甲○○○之指訴及證人乙○○證述之情節相符，並有道路交通事故調查報告表、
      診斷證明書及照片各乙份附卷可稽，足見告訴人有期徒刑確係因被告肇事而受
      有頭部外傷、顱內出血、右側恥骨骨折、腰框骨折、右髖骨處大片瘀青、右手
      胙瘀青、擦傷、雙膝擦傷、瘀青等傷害。
（二）復按車輛行駛時，駕駛人應注意車前狀況，隨時採取必要之安全措施，道路交
      通安全規則第九十四條第三項定有明文。被告駕車自應注意上述道路交通安全
      規定，且依當時路狀，又無不能注意之情形，竟疏不注意為之，以致肇事，致
      告訴人受重傷，足見被告應有過甚明失。
（三）又按最高法院七十一年台上字第一五五○號、七十五年台上一六八五號判例意
      旨曾謂：「刑法上所謂業務，係指個人基於其社會地位繼續反覆所執行之事務
      ，其主要部分之業務固不待論，即為完成主要業務所附隨之準備工作與輔助事
      務，亦應包括在內。又汽車駕駛人之駕駛工作，乃隨時可致他人身體生命於危
      險之行為，並係具有將該行為繼續，反覆行使之地位之人。因此應有經常注意
      俾免他人於危險之特別注意義務。上訴人所駕駛之客貨兩用車，係以之為販賣
      錄音帶所用，其本人並以販賣錄音帶為業，故其駕駛該車本屬其社會活動之一
      ，在社會上有其特殊之屬性（地位），其本於此項屬性（地位）而駕車，自屬
      基於社會生活上之地位而反覆執行事務，因之，在此地位之駕車，不問其目的
      為何，均應認其係業務之範圍。上訴人徒以其時【非用以運載錄音帶，即謂非
      業務行為，難認有理由】」。查被告所駕駛車牌號碼ＵＯ─一二四八號自用小
      客車為其服務之高昇出版社配發其使用，被告為該公司業務員，平日即駕駛該
      公司所配發之汽車執行業務，被告於偵查中並強調肇事之車輛為：「公司配給
      我做業務之用」（見偵查中第六頁反面），顯見被告平日即係以該車執行業務
      （俗稱跑業務），因而開該車為其附隨之工作，應無疑義，足證駕駛係其附隨
      之業務。
（四）綜上所述，足見本件事證明確，被告業務過失傷害之犯行，堪予認定，自應依
      法論科。
二、肇事逃逸部份：
    訊之被告丙○○矢口否認有逃逸之故意，辯稱：當時伊並不知道撞到人，因而未
    立即停車，後來乙○○騎車自後追上攔截，但因伊車窗緊閉，不知乙○○示意之
    內容，復因鑑於時下有歹徒攔車行搶，故懷疑乙○○攔車動機不單純，所以繼續
    前行，以免後患，並無逃逸之故意云云。然查：
（一）被告於警局初訊時即供承：「後來有一名機車騎士過來叫我停車，我搖下車窗
      ，他告訴我有撞到人：：我心理害怕，於是開著車子就走了，未停下查看」（
      見丙○○八十九年十二月九日偵訊筆錄）；而於警局第二次訊問時亦供稱：「
      後來有一名機車騎士叫我，並說我撞到人，我停車後並沒有下車察看，我就肇
      事逃逸了」（見丙○○九十年一月十八日偵訊筆錄）；甚至在偵查中檢察官質
      問其是否「有一不認識男子騎機車追過來，叫你停車，說撞到人：：你心理害
      怕才開車走」時，被告亦供承警訊所言實在（見偵查卷第五頁反面）。被告上
      述之供詞，核與證人乙○○於警訊時所證：「肇事車輛並未下車察看，【立即
      倒車逃逸】，我就騎機車將他攔下，告訴他已撞到路人，他【搖下車窗】說要
      靠邊停車，結果卻右轉南工街逃逸」（見乙○○八十九年十二月九日偵訊筆錄
      ）之情節相符，顯見被告當事確係明知已肇事，卻因害怕而駕車逃逸無訛。
（二）被告雖辯稱乙○○騎車自後追上攔截時因其車窗緊閉，不知乙○○示意之內容
      ，因而離開云云。然證人明確指稱其騎機車將甲○○○攔下時【有告訴他已撞
      到路人】，被告有【搖下車窗】說要靠邊停車；而被告於警訊時亦供稱當時有
      搖下車窗。況縱若被告未搖下車窗，亦應聽得到證人對其撞到人之告知，更何
      況被告自承「以為撞到車子」，然其縱令僅撞到車子，亦應停車處理，焉有駕
      車離開現場之理？足見被告於聽到乙○○告知撞到人後仍因心虛害怕而逃逸。
（三）被告對告訴人及證人所稱被告有撞到其他車輛一節質疑，認若撞到其他車輛為
      何未見他人求償，以之反駁證人乙○○及告訴人甲○○○所證不實。然被告於
      警訊以迄偵審均供承有撞到車子，甚至辯稱以為僅撞到車子，已見被告確有撞
      到其他車輛之情事。而證人乙○○所證被告撞及告訴人後，再撞及路邊停放之
      ＳＴ－八九九九號自用小客車，觀之警卷所附之現場照片，停放在肇事地點路
      邊確有一ＳＴ－八九九九號ＣＡＭＲＹ型自用小客車遭撞及（參見上圖照片後
      保險桿左側有擦撞痕跡），被告竟以此質疑，亦見其情虛。
（四）綜上所述。足見被告所辯因車窗緊閉，不知乙○○示意之內容，懷疑乙○○攔
      車動機不單純，所以繼續前行云云，顯為卸責之詞，不足採信其，肇事逃逸一
      節亦屬罪證明確，犯行洵堪認定，而應加以論罪科刑。
三、核被告丙○○所為係犯刑法第二百八十四條第二項前段之業務過失傷害罪及同法
    第一百八十五條之四之肇事逃逸罪，其所犯上開二罪間，犯意各別，罪名不同，
    應分論併罰。原審以被告罪證明確，因予適用刑法第二百八十四條第二項前段、
    第一百八十五條之四、第五十一條第五款、罰金罰鍰提高標準條例第一條前段，
    並審酌被告犯罪之動機、目的、手段、其品性及智識程度、犯罪所生之危害及犯
    罪後未賠償被害人，惟被告駕車肇事，竟未下車查看有無被害人受傷，亦不顧及
    被害人可能因未及時送醫而加重傷亡，心態嚴重可議等一切情狀，分別量處被告
    有期徒刑六月、二年，並定應執行之刑為有期徒刑二年四月。本院經核原判決認
    事用法，並無不合，量刑亦稱妥適。被告上訴意旨，否認為業務過失及有肇事逃
    逸之故意，並指摘原判決量刑過重，為無理由；檢察官依告訴人之請求上訴，指
    摘原判決量刑過輕，均無理由，應予駁回。
據上論結，應依刑事訴訟法第三百六十八條，判決如主文。
本案經檢察官羅清溪到庭執行職務。
中    華    民    國      九十      年      六      月      二十一      日
                                  臺灣高等法院臺南分院刑事第四庭
                                      審判長法官  陳    義    仲
                                            法官  徐    財    福
                                            法官  蔡    崇    義
右正本證明與原本無異。
業務過失傷害部分不得上訴。
肇事逃逸部分如不服本判決應於判決送達後十日內向本院提出上訴狀，其未敘述理由
者，並應於提出上訴狀後十日內向本院補提理由書（須附繕本）。
                                      法院書記官  李    育    儒
中    華    民    國      九十      年      六      月      二十七      日
附錄本案論罪科刑法條全文：
刑法第二百八十四條第二項：
  從事業務之人，因業務上之過失傷人者，處一年以下有期徒刑、拘役或一千元以下
  罰金，致重傷者，處三年以下有期徒刑、拘役或二千元以下罰金。
刑法第一百八十五條之四：
  駕駛動力交通工具肇事，致人死傷而逃逸者，處六月以上五年以下有期徒刑。


司法院資訊處製作；財團法人民間司法改革基金會備份。
